【裁判字號】    92,交上易,63
【裁判日期】    920625
【裁判案由】    過失致死等
【裁判全文】
臺灣高等法院刑事判決                            九十二年度交上易字第六三號
    上  訴  人  臺灣新竹地方法院檢察署檢察官
    被      告  乙○○
右上訴人因被告過失致死等案件，不服臺灣新竹地方法院九十一年度交訴字第一六六
號，中華民國九十二年一月八日第一審判決（起訴案號：臺灣新竹地方法院檢察署九
十一年度偵字第六六三七號併辦案號：九十二年偵字第一０一二號）提起上訴，本院
判決
如左：
    主  文
原判決撤銷。
乙○○服用酒類，不能安全駕駛動力交通工具而駕駛，處有期徒刑參月；又因過失致
人於死，處有期徒刑捌月；應執行有期徒刑玖月。
    事  實
一、乙○○於民國九十一年十月二日晚上十時許，與葉忠祥等友人在新竹市○○路「
    京都」ＰＵＢ飲用酒類至同日晚上十二時許，其明知飲用酒類後（肇事後經抽血
    檢驗其血液酒精濃度為一七二．三ＭＧ／ＤＬ，換算為呼氣中酒精濃度測定值為
    ○‧八六ＭＧ／Ｌ）不能安全駕駛動力交通工具，竟仍騎乘其所有之ＧＺＴ─二
    七０號牌機車於道路，嗣於翌日即十月三日凌晨一時五十分許，乙○○騎乘上開
    機車搭載友人葉忠祥，沿新竹市○○路由東往西方向行駛，途經民生路二七九前
    ，本應注意駕駛人駕駛汽車，應遵守道路交通標誌之指示，且機器腳踏車在未劃
    分快慢車道之路，得在最外側二車道行駛，行車速度應依規定，汽車行駛時，駕
    駛人應注意車前狀況，並隨時採取必要之安全措施，以及飲酒後吐氣所含酒精成
    分超過每公升○．二五毫克以上者，不得駕車，且依當時情形，並無不能注意之
    情形，竟於飲用酒類後，猶以時速八十至九十公里間之速度超速且貼近路中心俗
    稱「雙黃線」之分向限制線行駛（該處時速限制四十公里），適有劉健群騎乘Ｈ
    ＨＲ─三五七號牌機車搭載其妻甲○○自民生路二八四前起步欲違規穿越分向限
    制線沿民生路由西往東方向行駛，於劉健群騎車穿越分向限制線時為乙○○騎乘
    之機車因超速煞避不及而撞擊，致劉健群、甲○○人車倒地，劉健群受有胸部鈍
    力損傷之傷害，經送達衛生署新竹醫院急救無效死亡，甲○○則受有右眼眶周圍
    瘀傷、右手臂擦傷等傷害。
二、案經甲○○訴請新竹市警察局第二分局報請台灣新竹地方法院檢察署檢察官相驗
    後偵查起訴及台灣新竹地方法院檢察署函請本院併辦。
    理  由
一、訊據被告乙○○對於右揭時地酒後駕車、超速、貼近雙黃線騎車撞擊被害人劉健
    群死亡之事實及被害人甲○○受傷之事實均坦承不諱，核與被害人甲○○、搭乘
    被告機車之證人葉忠祥、及目擊證人黃清運證述情節相符，並有道路交通事故調
    查報告表乙紙、相片二十張、行政院衛生署新竹醫院診斷證明書在卷可資佐證。
    且被害人劉健群係因本件車禍受有胸部鈍力損傷送醫不治死亡，亦經台灣新竹地
    方法院檢察署檢察官督同法醫相驗明確，有相驗屍體證明書、驗斷書、及勘驗筆
    錄在卷可憑。而被告肇事後經醫院抽血檢驗其血液酒精濃度為一七二．三ＭＧ／
    ＤＬ（換算為呼氣中酒精濃度測定值為測定值為○‧八六ＭＧ／Ｌ），此有衛生
    署新竹醫院檢驗報告單在卷可參，而酒精濃度呼氣已達每公升○‧五五毫克時，
    肇事率為一般正常人之十倍，認已達不能安全駕駛之標準，有法務部八十八年五
    月十八日所發之法八八檢字第○○一六六九號函及其所附之八十八年五月十日會
    議記錄可參，佐以被告騎乘機車違規肇事之事實，堪認被告確已達不能安全駕駛
    動力交通工具之狀態甚明。再查：駕駛人駕駛汽車，應遵守道路交通標誌之指示
    ，行車速度應依規定，汽車行駛時，駕駛人應注意車前狀況，並隨時採取必要之
    安全措施，且機器腳踏車在未劃分快慢車道之路，得在最外側二車道行駛，以及
    飲酒後吐氣所含酒精成分超過每公升○．二五毫克以上者不得駕車，道路交通安
    全規則第九十條、第九十三條、第九十四條、第九十九條第一項第二款、第一百
    十四條第二款分別定有明文，且本件肇事路段限制時速四十公里，亦據道路交通
    事故調查報告表載明無誤，而被告既已依法考領駕照，對於上開規定，理應知之
    甚詳，況肇事當時天候晴、光線為夜間有照明、道路為市區道路○路面乾燥無缺
    陷、無障礙物、視距良好等情，亦有道路交通事故調查報告表在卷可稽，是依照
    當時之情形，被告並無不能注意之情事。本件被告駕駛車輛應注意行車速度應依
    規定，駕駛人應注意車前狀況，並隨時採取必要之安全措施，機車應在外側車道
    行駛，以及飲酒後吐氣所含酒精成分超過每公升○．二五毫克以上不得駕車，能
    注意，而疏未注意遵守上開交通安全規則之規定，則其對於本件肇事顯有過失責
    任甚明，是被告之過失行為與被害人等死、傷結果間，有相當因果關係，本件事
    證已臻明確，被告犯行，堪以認定。
二、核被告所為，係犯刑法第一百八十五條之三之服用酒類不能安全駕駛動力交通工
    具而駕駛罪、刑法第二百七十六條第一項之過失致死罪及刑法第二百八十四條第
    一項前段之過失傷害罪。被告以一過失駕駛行為觸犯過失致死罪及過失傷害罪，
    為想像競合犯，應依刑法第五十五條規定，從一較重之過失致死罪名處斷。被告
    酒醉駕車因而致人死、傷，依法應負刑事責任，應依道路交通管理處罰條例第八
    十六條第一項規定，就過失致死罪之部分加重其刑。被告所犯服用酒類不能安全
    駕駛動力交通工具而駕駛罪及過失致死罪間，行為互殊，犯罪構成要件不同，應
    分論併罰。
三、原審予以論罪科刑，固非無見，惟按刑事審判旨在實現刑罰權之分配正義，故法
    院對於有罪被告之科刑，應符合罰刑相當之原則，使輕重得宜，罰當其罪，此所
    以刑法第五十七條明定科刑時，應審酌一切情狀，尤應注意該條所列十款事項，
    以為科刑輕重之標準，並賦予法院以裁量權，以求個案裁判之妥當性（參見最高
    法院九十年度台上字第四六三六號裁判意旨）。經查本案被告明知飲酒致醉，不
    能安全駕駛，猶駕車上路，怠於履行駕車應盡之注意義務，且超速行駛，駕駛態
    度輕率，無視其他交通參與者之安危，致被害人等因其過失行為喪失寶貴生命及
    受有身體傷害，犯罪所生之危害慘痛；且案發至今，被告並未與被害人甲○○達
    成和解，賠償損害，為防止類似之輕率行為避免悲劇之發生，原審對被告就服用
    酒類不能安全駕駛動力交通工具而駕駛罪部分僅科以有期徒刑二月，就過失致死
    罪部分僅科以有期徒刑七月，併定應執行刑有期徒刑八月，揆諸前揭罰刑相當原
    則，其裁量尚有失衡，難謂允洽。再原審就被告犯有過失傷害罪部分，未及審酌
    ，亦有未合。檢察官上訴論旨執此指摘原判決不當，為有理由，自應由本院將原
    判決撤銷改判。爰審酌被告過失程度重大、本件車禍所生之危害至為慘痛、事後
    尚未與被害人家屬達成民事和解，惟犯後尚能坦承犯行態度良好等一切情狀，分
    別量處如主文所示之刑，並定其應執行之刑。
據上論斷，應依刑事訴訟法第三百六十九條第一項前段、第三百六十四條、第二百九
十九條第一項前段，道路交通管理處罰條例第八十六條第一項，刑法第一百八十五條
之三、第二百七十六條第一項、第二百八十四條第一項前段、第五十五條、第五十一
條第五款，罰金罰鍰提高標準條例第一條前段，判決如主文。
本案經檢察官朱兆民到庭執行職務。
中      華      民      國    九十二    年      六      月    二十五    日
                              臺灣高等法院交通法庭
                                  審判長法  官  陳  祐  治
                                        法  官  王  炳  梁
                                        法  官  楊  炳  禎
右正本證明與原本無異。
不得上訴。
                                        書記官  廖  素  花
中      華      民      國    九十二    年      六      月    二十七    日
附錄：本判決論罪科刑法條全文
中華民國刑法第一百八十五條之三：
服用毒品、麻醉藥品、酒類或其他相類之物，不能安全駕駛動力交通工具而駕駛者，
處一年以下有期徒刑、拘役或三萬元以下罰金。
中華民國刑法第二百七十六條：
因過失致人於死者，處二年以下有期徒刑、拘役或二千元以下罰金。
從事業務之人，因業務上之過失犯前項之罪者，處五年以下有期徒刑或拘役，得併科
三千元以下罰金。


司法院資訊處製作；財團法人民間司法改革基金會備份。
